【裁判字號】    89,訴,508
【裁判日期】    900822
【裁判案由】    侵權行為損害賠償
【裁判全文】
臺灣雲林地方法院民事判決  八十九年訴字第五０八號
    原      告  丙○○
    訴訟代理人  丁○○
    被      告  甲○○
                乙○○
    訴訟代理人  戊○○
                王姿梅
右當事人間請求侵權行為損害賠償事件，本院判決如左：
    主      文
被告應連帶給付原告新台幣伍拾壹萬零肆佰元，及自民國八十九年十月十四日起至清
償日止，按週年利率百分之五計算之利息。
原告其餘之訴駁回。
訴訟費用由被告連帶負擔四分之一；餘由原告負擔。
本判決第一項於原告以新台幣壹拾柒萬元為被告供擔保後，得假執行。但被告如於假
執行程序實施前，以新台幣伍拾壹萬零肆佰元，為原告預供擔保，得免假執行。
原告其餘假執行之聲請駁回。
    事      實
甲、原告方面：
一、聲明：
（一）被告應給付連帶原告新台幣（下同）二百零一萬零四百元，及自起訴狀繕本送
      達之翌日起至清償日止，按週年利率百分之五計算之利息。
（二）願供擔保，請准宣告假執行。
二、陳述：
（一）被告於民國八十八年二月二日與原告發生爭執，詎被告乙○○竟抱住伊，並由
      被告甲○○持鐵管毆打，致伊受有右側脛骨與腓骨上端之閉鎖性骨折、左側閉
      鎖性髕骨之骨折等之傷害。刑事部分業經台灣高等法院台南分院以八十八年度
      上易字第二０二四號刑事判決處被告甲○○有期徒刑七月；處被告乙○○有期
      徒刑五月，並得易科罰金確定在案。
（二）原告因被告上揭共同不法侵害之行為致受有上開之傷害，而支出醫療費，因昔
      未將收據留存，請求  鈞院向中央健康保險局調取醫療費用明細，並依該資料
      所載金額請求，又伊受傷後自八十八年二月二日起不能工作，請求一百萬元之
      不能工作之損失，且因身體受傷，精神肉體所受痛苦甚大，故請求非財產上損
      害金額一百萬元，爰依民法第一百八十四條第一項前段、第一百八十五條、第
      一百九十三條第一項、第一百九十五條第一項規定，請求被告應連帶給付如訴
      之聲明第一項所示。
三、證據：提出名片一張（外放於證物袋）為證，並聲請訊問證人賴榮輝，及向中央
    健康保險局南區分局調取醫療費用明細表。
乙、被告方面：
一、聲明：
（一）駁回原告之訴及假執行之聲請。
（二）如受不利判決，願供擔保請准宣告免為假執行。
二、陳述：
（一）本件肇因於八十七年十二月三十一日，被告甲○○及家人因飽受附近燃燒所產
      生之濃煙污染空氣，數晚無法入眠，旋被告甲○○之子丁星籐發現燃燒物，遂
      用水澆熄，以維護空氣品質及住家環境，後因獲悉係原告之母在該地燻燒樟腦
      ，被告甲○○為顧及鄰居和睦，乃向原告之母道歉，詎原告自八十八年元月起
      即無端至被告甲○○家中滋事，並數次砸毀傢俱物品，且不斷恐嚇。於同年二
      月一日原告竟持鐵鍬至被告甲○○家中欲毆擊被告，為人奪下後，原告猶不罷
      手復持茶盤丟擲被告甲○○，被告甲○○為防衛自己生命，排除原告現在不法
      之侵害，在急迫無法可想下，乃在附近就地找到一枝拖把反擊原告，在其腳上
      打兩下，以排除不法之侵害，被告甲○○此舉係屬於正當防衛，非故意傷害原
      告，則依民法第一百四十九條規定，被告自無庸負連帶賠償責任。
二、退萬步言，苟  鈞院認被告仍須負共同損害賠償責任，亦請參酌：
（一）醫療費部分：按諸各項物處方暨醫療收據均需與本件侵權行為攸關且為必要，
      始能據以請求，且政府開辦全民健康保險之旨意乃在照顧弱勢，社絕醫療資源
      之浪費，原告所受之傷非屬特殊全民健康保險不予給付之病例範圍，全民健康
      保險妥善之醫療照顧，足以使原告康復，而原告提出之醫療費用，是否屬實，
      尚請鑒察。
（二）減少勞動力部分：原告於受傷期間無法正常勞動，其教育程度為小學肄業，且
      受傷前乃為魚肉鄉民之登徒浪子，無所專長，其究係從事何種工作，乃有可疑
      ，況其根本無扣繳憑單為證，是其主張不實。
（三）慰撫金部分：原告請求之金額非被告所能負擔，況被告現正失業中，且原告所
      受之傷究否係被告所為，為有可疑，被告否認原告所受上開傷害之事實，故原
      告請求被告賠償慰撫金部分，應無理由。
三、證據：提出照片十二張、警訊筆錄、台灣雲林地方法院八十九年度易字第三四四
    號刑事判決影本各乙份為證，並聲請訊問證人王姿梅，及囑託行政院衛生署醫療
    評鑑委員會鑑定原告之傷勢是否係被告所為。
丙、本院依職權調閱台灣高等法院台南分院八十八年度上易字第二０二四號刑事卷，
    並調取原告之前案紀錄表，及向雲林縣土庫鎮農會調取原告投保資料、向財政部
    台灣省中區國稅局虎尾稽徵所調取兩造歸戶財產清單及自八十六年至八十八年度
    所得申報資料、向雲林縣警察局虎尾分局調取原告素行資料、向雲林縣土庫鎮農
    會、虎尾郵局調取存款交易往來明細表，另函詢行政院衛生署雲林醫院、中國醫
    藥學院北港附設醫院、仁友醫院有關原告因本件傷害就診等相關事項。
    理      由
一、按訴狀送達後，原告不得將原訴變更或追加他訴。但擴張或減縮應受判決事項之
    聲明者，不在此限，民事訴訟法第二百五十五條第一項第三款定有明文。本件原
    告於起訴時請求判決被告應連帶給付二百萬元，嗣於九十年八月八日本院審理時
    ，變更為請求被告應連帶給付二百零一萬零四百元，乃屬擴張應受判決事項之聲
    明，參諸前揭規定，應予准許，合先敘明。
二、原告起訴主張兩造於八十八年二月二日因細故發生爭執，詎被告乙○○竟抱住伊
    ，並由被告甲○○持鐵管毆打，致伊受有右側脛骨與腓骨上端之閉鎖性骨折、左
    側閉鎖性髕骨之骨折等之傷害，爰依民法第一百八十四條第一項前段、一百八十
    五條、一百九十三條第一項、一百九十五條第一項請求被告連帶賠償伊醫療費、
    不能工作損失、精神慰撫金共計二百零一萬零四百元，及法定遲延利息等語。
三、被告則以：案發當日乃原告持鐵鍬至被告甲○○家中，欲毆擊被告，為人奪下後
    ，原告猶不罷手，復持茶盤丟擲被告甲○○，被告甲○○為防衛自己生命，排除
    原告現在不法之侵害，乃就近持拖把反擊原告，此屬正當防衛之舉，則依民法第
    一百四十九條規定，被告自無庸負連帶賠償責任。縱認應負責任，然有關醫療費
    部分，全民健康保險妥善之醫療照顧即足使原告康復，原告之主張是否屬實，即
    有可疑。又有關減少勞動力部分，原告根本未從事任何工作，自不得請求，且有
    關慰撫金部分，原告請求之金額過鉅，且其所受之傷非被告所為，原告之請求無
    理由等語置辯。
四、原告主張上揭遭被告共同侵權之行為，致受有右側脛骨與腓骨上端之閉鎖性骨折
    、左側閉鎖性髕骨之骨折等之傷害之事實，業據提出診斷證明書為證（見雲林縣
    警察局虎尾分局虎警刑字第二０四一四號卷），被告固不否認有於前揭時地與原
    告發生衝突，被告甲○○持物毆打原告之兩腳，惟以前揭情詞置辯，然查，有關
    本件傷害事件經過被告甲○○於刑事案件檢察官偵訊時，當庭自承有持白鐵管毆
    打原告之情（見台灣雲林地方法院檢察署八十八年度偵字第一七０六號卷第九、
    十頁），而被告乙○○於被告甲○○毆打原告之際有抱住原告之情，亦為被告甲
    ○○於上揭刑事案件偵審時供稱屬實，而右揭時地原告前往被告甲○○家中拿鐵
    鍬要打被告甲○○家人，並拿茶盤丟擲被告甲○○等情，為被告二人供承無誤，
    並有鐵鍬置於地上之現場照片在卷可稽（見上開警訊卷），顯見原告當天確實盛
    怒要與被告甲○○打架，則若非原告被人從後抱住，被告甲○○不可能打二下就
    讓原告雙腿骨折，況被告因上揭共同傷害人之身體亦經台灣高等法院台南分院以
    八十八年度上易字第二０二四號分別判處被告甲○○有期徒刑七月；被告乙○○
    有期徒刑伍月，得易科罰金確定在案，復由本院調閱上開刑事案卷核對無訛，並
    有該刑事判決附卷可稽，堪信原告主張被告共同傷害伊一事為真實。
五、按因故意或過失，不法侵害他人之權利者，負損害賠償責任。又數人共同不法侵
    害他人之權利者，連帶負損害賠償責任，民法第一百八十四條第一項前段、第一
    百八十五條第一項前段分別定有明文。再不法侵害他人之身體或健康者，對於被
    害人因此喪失或減少勞動能力或增加生活上之需要時，應負損害賠償責任、不法
    侵害他人之身體、健康、名譽或自由者，被害人雖非財產上之損害，亦得請求賠
    償相當之金額，同法第一百九十三條第一項、第一百九十五條第一項亦分別定有
    明文。查被告因上揭行為，而造成原告受有上述之傷害，業如前述，乃構成共同
    侵權行為，揆之前揭法律規定可知，被告自應負連帶損害賠償責任。茲就原告請
    求之金額分別審核如下：
    （一）醫療費部分：查原告因本件傷害於八十八年二月二日送仁友醫院施以骨折
          開放性復位術，迄同年二月十四日出院（見卷附於上開警訊卷之仁友醫院
          診斷證明書），嗣於同年二月二十七日因脛骨骨折傷口感染至行政院衛生
          署雲林醫院住院，迄同年三月一日出院，又於八十八年十二月一日至仁友
          醫院開刀拔除鋼板，復於同月十四日因疑似骨髓炎至雲林醫院住院，迄同
          月十七日出院，再分別於八十九年二月二十一日至同月二十六日、五月二
          十九日至六月四日、六月九日至六月十二日因傷口感染至仁友醫院住院，
          共支出醫療費一萬零四百元，有行政院衛生署雲林醫院九十年二月九日函
          、仁友醫院九十年六月二十日函、中央健康保險局南區分局九十年二月十
          四日函附卷可憑。觀之原告所請求之上開金額係請求其所支出之部分負擔
          費用，別無被告所稱原告之請求超出實際負擔之情，是被告所辯，尚不足
          取。是原告因被告上揭傷害行為，致受有共計一萬零四百元之醫療費損失
          。
    （二）減少勞動能力損失部分：按當事人主張有利於己之事實者，就其事實有舉
          證之責任，民事訴訟法第二百七十七條前段定有明文。所謂舉證係指就爭
          訟事實提出足供法院對其所主張者為有利認定之證據而言，若所舉證據，
          不能對其爭訟事實為相當之證明，自無從認定其主張為真正。又主張法律
          關係存在之當事人，就該法律關係發生所須具備之要件，應先負舉證之責
          任，原告就其主張之事實，不舉證證明者，被告本無須就其抗辯之事實，
          負舉證之責任，縱令被告就其抗辯事實不能舉證，或其所舉證據尚有疵累
          ，亦應駁回原告之請求，此為舉證責任分擔之原則，最高法院十七年度上
          字第九一七號判例參照。本件原告主張因被告上開行為，致其減少共計一
          百萬元收入之情，雖據提出名片一紙為證，惟為被告所否認，揆之前揭說
          明可知，自應由原告就上揭情節負舉證責任。參之原告於八十六年至八十
          九年度並無申報綜合所得稅之情，有財政部台灣省中區國稅局虎尾稽徵所
          九十年二月二十一日函附卷可佐，且經本院向雲林縣土庫鎮農會、虎尾郵
          局調取原告存款交易往來明細表，而觀之雲林縣土庫鎮農會所檢附之明細
          表上僅有原告昔存款五十萬元所得利息之轉入，及電費、農保費用、現金
          提領等支出外，別無其他款項之入帳，虎尾郵局之明細表雖有原告存款之
          紀錄，然原告之存款多集中在八十六年間，其於八十七年間僅有六百二十
          六元之存款金額（見雲林縣土庫鎮農會九十年七月十八日函、虎尾郵局九
          十年七月二十四日函），則於案發當時原告究否有從事其所稱之路邊攤賣
          水果及開車工作即有可疑，況原告迄今仍無法舉證證明其有從事上揭工作
          之事實，故原告主張其因受傷致不能工作之工資損失，要屬無據。
    （三）精神慰撫金部分：本院斟酌原告為國小肆業，因被告共同傷害之行為致受
          有右側脛骨與腓骨上端之閉鎖性骨折、左側閉鎖性髕骨之骨折等之傷害，
          並前後陸續住六次共計三十七日，身體、精神痛苦煎熬非比尋常，而被告
          甲○○為國小肆業、被告乙○○為國中肆業，現均無業，然被告自本件案
          發均矢口否認有傷害原告之犯行，且對於本院審理時所提之證據均一概予
          以否認，足認被告對其等上揭之犯行均未思自我反省，且未能坦承錯誤，
          以誠意與原告商談和解，與上開被告各經刑事判決所處之刑度，及兩造之
          身分、地位、經濟狀況等情，認原告所得請求之精神慰撫金以五十萬元為
          適當。
六、綜上所述，原告本於共同侵權行為之損害賠償請求權，請求被告連帶賠償五十一
    零四百元（10400＋500000=510400），及自起訴狀繕本送達被告之翌日即八十九
    年十月十四日起至清償日止，按週年利率百分之五計算之利息之部分，為有理由
    ，應予准許，其餘之請求，則無理由，應予駁回。
七、兩造陳明願供擔保，聲請宣告假執行及免為假執行，經核原告勝訴部分均無不合
    ，爰分別酌定相當擔保金額予以准許。至原告敗訴部分，其假執行之聲請失所附
    麗應併予駁回。
八、本件判決之基礎已臻明確，兩造其餘之攻擊防禦方法及聲請調查之證據，均經斟
    酌，核與判決之結果不生影響，爰不一一論述。
九、據上論結，本件原告之訴為一部有理由，一部無理由，依民事訴訟法第七十九條
    但書、第八十五條第二項、第三百九十條第二項、第三百九十二條，判決如主文
    。
中      華      民      國    九十    年      八    月      二十二      日
                                 臺灣雲林地方法院民事庭
~B法      官  陳秋如
右為正本，係照原本作成。
如對本判決上訴須於判決送達後二十日內向本院提出上訴狀。（須附繕本）
中      華      民      國    九十    年      八    月      二十二      日
~B法院書記官  廖錦棟


司法院資訊處製作；財團法人民間司法改革基金會備份。
